【裁判字號】    89,台非,272
【裁判日期】    890831
【裁判案由】    違反電信法
【裁判全文】
最高法院刑事判決                                八十九年度台非字第二七二號
    上訴人  最高法院檢察署檢察總長
    被  告  甲○○  男
右上訴人因被告違反電信法案件，對於台灣台北地方法院中華民國八十七年三月三十
一日第一審確定判決（八十六年度訴字第一七一二號，起訴案號：台灣台北地方法院
檢察署八十六年度偵字第六一一一號），認為違法，提起非常上訴，本院判決如左：
    主  文
原判決關於違背法令部分撤銷。
    理  由
非常上訴理由稱：「按判決不適用法則或適用不當者，為違背法令。刑事訴訟法第三
百七十八條定有明文。本件原判決以被告甲○○於八十五年三月一日，持空號行動電
話手機，委請與其有犯意聯絡之『小偉』成年男子，將黃秋煙租用中華電信股份有限
公司之000000000號序號、內碼燒拷於上開行動電話空機，而製造電信器材
，被告自八十六年三月一日至三月八日止，連續在台北市等地，利用該行動電話器材
設備通信，因而獲取免付電話費之財產上不法利益外，又基於前開盜拷行動電話之概
括犯意，於八十六年四月十二日，購得空號行動電話手機一具，委請與其有犯意聯絡
之『小唐』成年男子，將馬英智租用中華電信股份有限公司之000000000號
序號、內碼燒拷於該行動電話，而製造電信器材等情，因認被告係犯電信法第五十六
條第二項之罪，雖非無見。惟查行動電話手機之電子序號及內碼，係手機製造廠商及
行動電話通信業者方有權自行或授權他人製作，將之輸錄於行動電話手機之電腦電磁
紀錄內，供行動電話通信業者之電腦網路交換控制中心比對查核，以決定是否准許該
手機使用者通信之用。該電子序號及內碼，非但為電信法第五十六條第二項所指之電
信器材，同時合於永續狀態中表示一定用意證明之刑法文書概念，自屬刑法第二百二
十條第二項（民國八十六年十月八日修正前之第二百二十條）、第二百十條之準私文
書，被告盜拷他人行動電話電子序號及內碼於空白手機上供己通信之用，除犯電信法
第五十六條第二項之罪外，尚犯刑法第二百二十條第二項、第二百十條之罪，被告於
盜拷他人行動電話電子序號及內碼於空機之後，再進而持以通信，則除犯電信法第五
十六條第一項之罪外，尚犯刑法第二百十六條、第二百二十條第二項、第二百十條之
罪，乃原判決除適用電信法第五十六條第二項之規定外，竟置其他罪名於不顧，委有
不適用法則之違法。案經確定，爰依刑事訴訟法第四百四十一條、第四百四十三條提
起非常上訴，以資糾正。」。
本院按非常上訴制度，旨在糾正確定判決之審判上的法律錯誤。故原確定判決審判時
應適用之法律，於其判決後雖有所修正，本院對於非常上訴之審理，仍應適用修正前
之法律，並無適用修正後法律之餘地。本件原確定判決所涉及之電信法第五十六條各
項規定，在原審於民國八十七年三月三十一日判決後，雖於八十八年十一月三日修正
公布，仍應適用修正前規定，合先明。又判決不適用法則或適用不當者，為違背法
令，刑事訴訟法第三百七十八條規定甚明。本件原確定判決認定：被告甲○○基於意
圖為自己不法利益之概括犯意，於八十五年三月一日持空號行動電話機，至台北市○
○街，以新台幣（下同）三千元之代價委請「小偉」之不詳姓名成年男子，代為盜拷
黃秋煙租用中華電信股份有限公司（下稱中華電信公司）之000000000號序
號、內碼，燒拷於前開行動電話機，而製造電信器材；旋基於（同上）概括犯意，自
八十六年三月一日起至同年月八日止，連續三十二次在台北市等地，使用該盜拷序號
、內碼之行動電話，使中華電信公司陷於錯誤而提供通話服務，將電話費計入原租用
人黃秋煙帳戶，使其多支付三月份通話費二百六十六點八元，被告乃取得該免付電話
費之財產上不法利益；被告又基於前開盜拷行動電話之概括犯意，於八十六年四月十
二日在台北市○○街，以一千元之代價委請「小唐」之不詳姓名成年男子，代為盜拷
馬英智租用中華電信公司之000000000號序號、內碼，燒拷於另一行動電話
機，而製造電信器材；嗣為警查獲，先後扣押上開行動電話機二支等情；因認被告係
犯（八十八年十一月三日修正前，下同）電信法第五十六條第二項之製造電信器材罪
；被告盜拷行動電話，與不詳姓名之「小偉」、「小唐」成年男子間有犯意聯絡及行
為之分擔，為共同正犯；前後二次犯行，時間緊接，犯罪構成要件相同，係基於概括
之犯意，應依連續犯規定論以一罪，並加重其刑；其持用盜拷之000000000
號行動電話，使電信機構之通信系統陷於錯誤，提供通話服務，而獲得不法利益，所
犯電信法第五十六條第一項之盜用他人電信設備通信罪，已為高度之製造電信器材罪
所吸收，不另論罪；又其盜拷000000000號行動電話部分，雖未經起訴，但
與起訴部分有連續犯之裁判上一罪關係，應併予審判；又起訴書僅引用電信法第五十
六條第一項，應予變更；因而援引刑事訴訟法第三百條，電信法第五十六條第二項、
第一項、第六十條，刑法第十一條、第二十八條、第五十六條之規定，論處被告共同
連續製造電信器材供自己盜用他人電信設備通信累犯罪刑。固非無見。惟本院按行動
電話手機之電子序號及內碼等，係手機製造廠商及行動電話通信業者（中華電信公司
等）方有權或授權他人製作，將之輸錄於行動電話手機之電腦電磁紀錄內，供行動電
話通信業者之電腦網路交換控制中心比對查核，以決定是否准許該手機使用者通信之
用，合於永續狀態中表示一定用意證明之刑法文書概念，屬刑法第二百二十條第二項
、第二百十條之準私文書（按刑法第二條第一項所謂「行為後法律有變更者」，係指
刑罰法律而言。刑法第二百二十條雖增定第二項「錄音、錄影或電磁紀錄，藉機器或
電腦之處理所顯示之聲音、影像或符號，足以表示其用意之證明者，亦同。」，係為
順應現代化科技之需要，就第一項之原有規定，為補充定義之立法，俾在法律之適用
上更臻於直接而便捷，是以該項法律之增定，並非刑罰法律之變更，應毋庸依刑法第
二條規定為比較新舊法律之適用，而依從新原則，適用新法）。又查電信法第五十六
條第二項所定「製造或變造電信器材供自己或他人盜接或盜用他人電信設備通信」之
罪，係指意圖供自己或他人盜接或盜用他人電信設備通信為目的，而僅有製造或變造
電信器材之行為，尚未為盜接或盜用他人電信設備通信之行為而言；其立法本旨，當
以此一行為與已進而盜接或盜用他人電信設備通信之行為，對通信安全之危害，無分
軒輊，為保障電信設備合法使用者之權益，認為同有處罰之必要。故盜拷他人行動電
話之序號、內碼於自己之行動電話手機內之行為，除犯前述之偽造準私文書罪外，尚
應成立本罪。其前後二次盜拷、偽造行為，所犯上開二罪名，分別時間緊接，犯罪構
成要件相同，係基於概括之犯意為之，各應依連續犯之規定論以一罪；又其以一行為
同時觸犯上開二罪名，應依刑法第五十五條後段規定，從一重之偽造準私文書罪處斷
。而同法第五十六條第一項之罪，係以意圖為自己或第三人不法之利益，使用有線、
無線或其他電磁方式，盜接或盜用他人電信設備通信者為要件；其處罰詐得免繳電信
通信費用之不法利益規定，乃刑法詐欺得利罪之特別法，依特別法優於普通法之原則
，自毋庸再論以刑法詐欺得利罪。盜拷他人行動電話之序號、內碼於自己之行動電話
手機後，進而予以使用、盜打，除犯行使偽造準私文書罪外，亦同時觸犯本項之罪。
其先後數次使用盜打行為，所犯上開二罪，分別時間緊接，犯罪構成要件相同，係基
於概括之犯意為之，均應依連續犯之規定論以一罪；又其一行為同時觸犯上開二罪名
，亦應依刑法第五十五條前段規定，從一重之行使偽造準私文書罪處斷。是以本件被
告盜拷偽造他人行動電話之序號、內碼等於自己之行動電話手機後，進而持以行使、
盜打，應依刑法第二百十六條、第二百二十條第二項、第二百十條之行使偽造準私文
書罪處斷，其偽造準私文書罪之低度行為，應為高度之行使行為所吸收，不另論罪。
原確定判決置被告所犯上開刑法第二百十六條、第二百二十條第二項、第二百十條之
行使偽造準私文書等罪名於不顧，自有判決不適用法則之違背法令；又其以被告所犯
電信法第五十六條第一項之盜用他人電信設備通信罪，為高度之製造電信器材罪所吸
收，不另論罪，亦有適用法則不當之違背法令。案經確定，非常上訴意旨執以指摘，
洵有理由，惟原判決此部分違誤尚非不利於被告，應由本院將原判決關於此違背法令
部分撤銷，以資糾正。
據上論結，應依刑事訴訟法第四百四十七條第一項第一款前段，判決如主文。
中      華      民      國    八十九    年      八      月    三十一    日
                              最高法院刑事第十庭
                                  審判長法官  曾  有  田
                                        法官  陳  宗  鎮
                                        法官  劉  介  民
                                        法官  魏  新  和
                                        法官  孫  增  同
      右正本證明與原本無異
                                              書  記  官
中      華      民      國    八十九    年      九      月      五      日
                                                                        Ｅ


司法院資訊處製作；財團法人民間司法改革基金會備份。
